臺灣基隆地方法院交通事件裁定　　　　　94年度交聲字第93號
移送機關　　交通部公路總局台北區監理所基隆監理站
異　議　人　乙○○
即受處分人
上列受處分人因違反道路交通管理處罰條例案件，對於交通部公
路總局台北區監理所基隆監理站於中華民國94年4月6日所為之處
分（原處分案號為：基監字第裁42─Ｚ00000000號），聲明異議
，本院裁定如下：
    主  文
異議駁回。
    理  由
一、異議意旨略以：異議人即受處分人乙○○於民國（下同）94
    年2月17日14時30分，駕駛車牌號碼8399─ＤＣ 號自用小客
    車，行經國道一號高速公路南下245 公里處時，遭警舉發經
    雷射槍檢測行車速度118公里，而該處行車速限為100公里，
    超速18公里，原處分機關因而裁罰新台幣（下同）3000元，
    並記違規點數1 點。惟警員舉發時並無照片或其他證據舉證
    確有超速之事實，且當時警員僅告知超速即開單舉發，雖員
    警有提示雷射槍上超速數據資料，但舉發時、地車流量甚大
    ，如何證明雷射槍上超速數據是伊所駕駛車輛之時速，異議
    人實無舉發之超速違規情事，據此聲明異議，請求撤銷原處
    分云云。
二、按汽車行駛高速公路，應依速限標誌指示，高速公路交通管
    制規則第5 條前段定有明文。又汽車行駛於高速公路或設置
    管制之道路，而不遵管制之規定者，處汽車駕駛人新台幣30
    00元以上6000元以下罰鍰；汽車駕駛人有第33條之情形者，
    除依原條款處罰鍰外，並予記點，道路交通管理處罰條例第
    33條第1項、第63條第1項第1款亦分別定有明文。
三、經查：
（一）按交通違規之舉發可分為「當場舉發」及「逕行舉發」，
      由於逕行舉發之受處分人並無當場向舉發員警辯駁、陳述
      意見之機會，故現行法制就逕行舉發之條件多所限制（例
      如闖紅燈或平交道，以科學儀器取得違規證據資料，足資
      認定其違規事實者），此觀違反道路交通管理事件統一裁
      罰標準及處理細則第23條之規定自明。至於當場舉發交通
      違規事件，鑑於交通違規事實往往驟然而現、稍縱即逝，
      若硬性要求舉發員警不分違規情節，一律必須預留證據，
      俾便事後提出供法院審查，除有現實技術可行性之困難，
      勢將大幅提高交通管理之行政成本，並嚴重削弱道路交通
      管理之行政效能，此亦非立法者制定道路交通管理法規之
      本意。且舉發交通違規行為之處分亦屬行政行為，除應遵
      循公正、公開與民主之程序，確保依法行政之原則，以保
      障人民權益，如何同步提高行政效能，亦應一併兼顧（行
      政程序法第1 條規定參照），此亦係現行法制就若干類型
      之行政處分明文規定可免記明理由，或毋需給予當事人陳
      述意見機會等規定之所由設（行政程序法第97條、第103
      條規定參照）。而所謂「準用」與「適用」有別，適用係
      完全依其規定而適用之謂，準用則衹就某事項所定之法規
      於性質不相牴觸之範圍內，適用於其他事項之謂，即準用
      有其自然之限度（最高法院41年臺非字第47號判例意旨參
      照），是以刑事訴訟法就犯罪證據有關之規定中，與屬行
      政秩序罰之交通違規裁罰本旨不合之部分，固不在準用之
      列，惟若受處分人遭受舉發之交通違規事實，僅有舉發違
      反道路交通管理事件通知單及裁決書等書面資料可參，且
      上載情節顯有違背論理法則、經驗法則，乃至與認定事實
      不符（刑事訴訟法第155條第2項參照）等情，殊無僅以舉
      發員警與受處分人素不相識、且無仇隙，當無設詞攀誣之
      理，遽推認受處分人確有交通違規之事實。如此不啻自我
      貶損法院事後審查舉發交通違規處分之制度功能，猶有甚
      者，勢將降低交通主管機關提升取締交通違規技術及添購
      科技採證設備之誘因，終將侵蝕人民對於法秩序、乃至司
      法制度之信賴。反之，設若舉發員警到庭結證違規情節屬
      實，且提出支持舉發違規可憑信性之相關佐證，又查無設
      詞攀誣或舉發錯誤之事證，自堪據以認定違規情節應屬事
      實，合先敘明。
（二）本件異議人於94年2 月17日14時30分，駕駛車號8399─Ｄ
      Ｃ號自用小客車，行經國道一號南下245 公里處時，該處
      行駛速限為100 公里，經警以經本國法院公證依國際檢驗
      規定檢驗合格之雷射槍，檢測異議人當時之行車速度為11
      8 公里，超速18公里，而遭警攔停舉發之事實，業據證人
      即當日舉發違規之國道公路警察局第四警察隊警員甲○到
      庭結證稱：「在舉發時、地我們警車停在路肩，我手拿雷
      射槍，對路過各車輛測速，當時雷射槍的紅點對準異議人
      的車測速，因為測得異議人的車超速，我確定我測到的是
      異議人的車超速，我測到異議人超速時，距離異議人的車
      距276 公尺，所以我認為這時攔車還有一段安全距離，我
      們是用手指著異議人的車，要異議人停車，後來異議人就
      停車在我們巡邏車的前面不遠處，我就走到異議人的車邊
      ，告訴異議人說他已經超速了，請異議人出具駕照，再拿
      雷射槍上面超速的數據給異議人看，當時異議人問我有無
      照片，我說沒有，異議人就說他拒簽，但我確定我測到的
      是異議人的車速。」等語（詳本院94年5月6日訊問筆錄）
      ，並有內政部警政署國道公路警察局公警局交字第Ｚ0000
      0000號舉發違反道路交通管理事件通知單乙紙、內政部警
      政署國道公路警察局第四警察隊94年3 月25日公警四交字
      第0940470508號函在卷可證，且本件雷射測速槍實驗室及
      野外鑑測報告，經台灣台北地方法院公證處公證，亦有認
      證書、ＬＴＩ20、20實驗室及野外鑑測報告中譯本影本各
      一份附卷可按，足認目前內政部警政署國道高速公路警察
      局第四警察隊使用之手握式雷射測速儀（雷射槍），係籍
      由雷射光直接瞄準被測得車輛車牌位置，即可同步取得速
      度與距離數據，一次僅能鎖定一輛車測速，依據正常作業
      操作應不致發生誤判之情事。再者，本件異議人既未就執
      勤員警之上開舉發有誤提出確實證據以供調查，亦無任何
      證據足資證明有捏造事實違法取締之情事，則執勤警員本
      其維護交通秩序、安全職責所為之舉發，自應受到合法、
      正確之推定，況衡諸現場查獲之警員與異議人並無仇隙，
      當無設詞攀誣、濫予舉發之理。
（三）綜上所述，異議人所辯顯非實情，而係卸責之詞，不足採
      信。本件受處分人駕車行駛高速公路超速行駛之違規行為
      洵堪認定。從而原處分機關依道路交通管理處罰條例第33
      條第1項、第63條第1項規定，裁處受處分人3000元罰鍰並
      記違規點數1 點之處分，核無違誤。本件聲明異為無理由
      ，應予駁回。
四、據上論斷，應依道路交通案件處理辦法第19條，裁定如主文
    。
中　　華　　民　　國　　94　　年　　8 　　月　　2　　日
                  交通法庭法  官  齊　潔
以上正本證明與原本無異。
對於本件裁定如有不服，應於送達後5日內， 向本院提出抗告書
狀，敘述抗告之理由，抗告於臺灣高等法院。
中　　華　　民　　國　　94　　年　　8 　　月　　2　　日
                          書記官  潘端典
